臺灣基隆地方法院行政訴訟判決
110年度交字第80號
原      告  夏蒨文  

被      告  交通部公路總局臺北市區監理所

代  表  人  江澍人  
訴訟代理人  許佳琳  
上列當事人間交通裁決事件，原告不服被告民國110年5月31日北
市監基裁字第25-ZAA270274號裁決之處分，提起行政訴訟，本院
判決如下：
　　主　文
原告之訴駁回。
訴訟費用新臺幣參佰元由原告負擔。
　　事實及理由
一、程序部分：
  ㈠按交通裁決事件之裁判，得不經言詞辯論為之，行政訴訟法
    第237條之7定有明文。本件係因原告不服被告依道路交通管
    理處罰條例第33條第1項第4款、第63條第1項規定所為之裁
    決，而提起撤銷訴訟，屬交通裁決事件之裁判，依前揭規定
    ，爰不經言詞辯論，逕行裁判。
  ㈡按對於違反本條例之行為者，民眾得敘明違規事實或檢具違
    規證據資料，向公路主管或警察機關檢舉，經查證屬實者，
    應即舉發；但行為終了日起逾7日之檢舉，不予舉發，道路
    交通管理處罰條例第7條之1定有明文。再按公路主管或警察
    機關處理民眾檢舉違反道路交通管理事件，其檢舉違規證據
    係以科學儀器取得，足資認定違規事實者，得逕行舉發之，
    依道路交通管理處罰條例第92條第4項授權訂定之違反道路
    交通管理事件統一裁罰基準及處理細則第22條第2項亦有明
    文。本件係由民眾以自行設置於車輛上之行車紀錄器錄影影
    像對於原告之違規事實錄影蒐證，向舉發機關提出檢舉，違
    規事實發生日期為民國110年1月10日下午2時6分許，而本件
    民眾檢舉日期為同年月12日下午6時2分許，有網路線上服務
    系統－檢舉違規案件1紙存卷可查（見本院卷第53頁），足徵
    檢舉人提出檢舉時間距離違規行為終了日未逾7日，則舉發
    機關員警依檢舉人所提以科學儀器（即行車紀錄器）取得之
    行車紀錄器錄影畫面，對原告製單舉發，於法有據，附此指
    明。
  ㈢依道路交通管理處罰條例第90條規定：「違反本條例之行為
    ，自行為成立之日起；行為有連續或繼續之狀態者，自行為
    終了之日起，逾2個月不得舉發。但汽車肇事致人受傷或死
    亡案件，因肇事責任不明，已送鑑定者，其期間自鑑定終結
    之日起算；未送鑑定而須分析研判者，逾3個月不得舉發。
    」次按90年1月17日修正公布之道路交通管理處罰條例第90
    條前段所定3個月之舉發期限（現行條文已修正為「逾2個月
    不得舉發」），就同條例第8條第1項第1款之汽車違規行為
    ，應以處罰機關受理（收到）舉發機關移送舉發違反道路交
    通管理事件之時點，作為認定舉發是否已逾3個月（現行條
    文為「逾2個月」）之準據（最高行政法院110年度大字第2
    號裁定參照）。本件違規行為日為110年1月10日，且非屬肇
    事致人受傷或死亡案件，舉發機關於110年2月22日將上開舉
    發事件入案移送被告處理，此有違規歷史資料查詢報表在卷
    可憑（見本院卷第89頁至第90頁），堪認處罰機關即被告於
    110年2月22日業已受理（收到）本案，是本件尚未逾越上開
    規定2個月之舉發期限，先予敘明。
二、事實概要：
　　原告駕駛車牌號碼000-0000號自用小客車（下稱系爭車輛）
    ，於110年1月10日下午2時6分許行經國道一號高速公路北向
    汐止出口匝道（往汐萬路方向）處（下稱系爭地點），變換
    車道時並未使用方向燈，經民眾以自行裝設在車輛上之行車
    紀錄器攝得影像並提出檢舉後，內政部警政署國道公路警察
    局第一公路警察大隊（下稱舉發機關）員警認原告有「行駛
    高速公路未依規定變換車道（未依規定使用方向燈）」之違
    規行為，乃開立內政部警政署國道公路警察局110年2月20日
    國道警交字第ZAA270274號舉發違反道路交通管理事件通知
    單（下稱系爭舉發單），並通知原告之應到案日期為110年4
    月6日以前，向被告陳述意見或繳納罰鍰。嗣原告於110年3
    月22日即已向被告所屬基隆監理站提出陳述，惟被告仍認原
    告有「行駛高速公路未依規定變換車道」之違規事實，乃依
    違反道路交通管理處罰條例第33條第1項第4款、第63條第1
    項，暨違反道路交通管理事件統一裁罰基準及處理細則第41
    條、第43條、第44條、第67條等規定，於110年5月31日以北
    市監基裁字第25-ZAA270274號違反道路交通管理事件裁決（
    下稱原處分），處原告罰鍰新臺幣（下同）3,000元並記違
    規點數1點，並於同年6月1日送達。然原告不服原處分，故
    於同年月7日具狀向本院提起本件行政訴訟。
三、原告起訴主張：伊依規定行駛高速公路匝道，於下匝道時靠
    右行駛在引道中，依檢舉人提出之影像，可見該處車道無劃
    分顯而易見的中央分隔線，該處為彎道，僅於彎道前有往汐
    萬路之指示標誌，緊接著就分成兩道，短短幾公尺內再分為
    四道，在行車必須專注前方交通狀況下，被告是否應該考量
    此處標誌及駕駛視野之合理性，不應畏懼舉發未開單之後續
    麻煩而全盤接受舉發，交通改善不僅在吹毛求疵之重罰，更
    應著重在道路標誌設計之人性化改善，只知究責是進步的一
    大阻力，因而訴請撤銷原處分，並聲明：原處分撤銷，訴訟
    費用由被告負擔。
四、被告則以：本件係經民眾提出錄影向警方檢舉，經警檢視檢
    舉之錄影影像內容，原告確有原處分所指之違規行為，舉發
    機關因而予以舉發，乃以其違反道路交通管理處罰條例第33
    條第1項第4款之違規事實至為明確，其舉發程序亦無違誤。
    從而，被告分別依道路交通管理處罰條例第33條第1項第4款
    、第63條第1項第1款之規定以原處分對原告予以裁罰，洵屬
    有據。綜上所述，本件原告之訴為無理由。並聲明：駁回原
    告之訴，訴訟費用由原告負擔。
五、本院之判斷：
  ㈠按「汽車行駛於高速公路、快速公路或設站管制之道路，不
    遵使用限制、禁止、行車管制及管理事項之管制規則而有下
    列行為者，處汽車駕駛人新臺幣3,000元以上6,000元以下罰
    鍰：…未依規定變換車道。…」、「汽車駕駛人有下列各款
    所列條款之一者，除依原條款處罰鍰外，並予記點：有第3
    3條第1項…情形之一者，各記違規點數1點。」道路交通管理
    處罰條例第33條第1項第4款、第63條第1項第1款定有明文。
    又依同條例第33條第6項授權訂定之高速公路及快速公路交
    通管制規則第11條第2款規定：「汽車在行駛途中，變換車
    道或超越前車時，應依標誌、標線、號誌指示，並不得有下
    列情形：…未依規定使用方向燈。…」。再按「行車遇有轉
    向、減速暫停、讓車、倒車、變換車道等情況時所用之燈光
    及駕駛人之手勢，應依下列規定：…變換車道時，應先顯示
    欲變換車道方向之燈光或手勢。」、「汽車駕駛人，應依下
    列規定使用方向燈：…左（右）轉彎時，應先顯示車輛前後
    之左（右）邊方向燈光；變換車道時，應先顯示欲變換車道
    方向之燈光，並應顯示至完成轉彎或變換車道之行為。…」
    ，道路交通安全規則第91條第1項第6款、第109條第2項第2
    款亦有明文。且按「穿越虛線，係供車輛匯入匯出時，做為
    劃分主線車道與其他車道之用，其他車道車輛應讓主線車道
    車輛先行。本標線為白虛線，線寬15或30公分，線段1公尺
    ，間距2公尺。」道路交通標誌標線號誌設置規則第189條之
    1亦有明文。
  ㈡復按道路交通管理處罰條例第92條第4項規定：「本條例之罰
    鍰基準、舉發或輕微違規勸導、罰鍰繳納、向處罰機關陳述
    意見或裁決之處理程序、分期繳納之申請條件、分期期數、
    不依限期繳納之處理、分期處理規定及繳納機構等事項之處
    理細則，由交通部會同內政部定之」，而違反道路交通管理
    事件統一裁罰基準及處理細則第1條則規定：「本細則依道
    路交通管理處罰條例第92條第4項規定訂定之」，第2條第1
    項、第2項則規定：「處理違反道路交通管理事件之程序及
    統一裁罰基準依本細則之規定辦理。前項統一裁罰基準，如
    附件違反道路交通管理事件統一裁罰基準表……」。核上開統
    一裁罰基準及處理細則之規定，就其立法目的及功能，乃為
    防止處罰機關枉縱或偏頗，依道路交通管理處罰條例第92條
    第4項所授權交通部會同內政部訂定「違反道路交通管理事
    件統一裁罰基準及處理細則」及其附件「違反道路交通管理
    事件統一裁罰基準表」，用以維持裁罰之統一性與全國因違
    反道路交通管理事件受處罰民眾之公平，不因裁決人員不同
    ，而生偏頗，寓有避免各監理機關於相同事件恣意為不同裁
    罰之功能，並非法所不許，於憲法上保障人民財產權之意旨
    並無牴觸（此並有司法院釋字第511號解釋意旨理由足資參
    照），並無違反法律保留原則。再依本件違規行為原處分裁
    罰時點之違反道路交通管理事件統一裁罰基準表（109年11
    月30日交通部交路字第10950144801號令、內政部台內警字
    第1090873647號令會銜修正發布）記載，汽車駕駛人，行駛
    高、快速公路未依規定變換車道，於期限內繳納或到案聽候
    裁決者，小型車應處罰鍰3,000元及記違規點數1點。核此規
    定，既係基於母法之授權而為訂定，且就違反道路交通管理
    事件統一裁罰基準及處理細則附件所示統一裁罰基準表中有
    關道路交通管理處罰條例第33條第1項之裁罰基準內容（基
    準表依不同違規車種，其可能衍生危害交通安全之輕重不同
    ，區分小型車、大型車與載運危險物品車輛，並就其是否逾
    越於期限內繳納或到案聽候裁決之期限不同，分別裁以不同
    之罰鍰標準，其衍生交通秩序危害，既不相同，分別處以不
    同之罰鍰，符合相同事件相同處理，不同事件不同處理之平
    等原則），並未牴觸母法，是被告自得依此基準而為裁罰。
  ㈢本件原告確有被告所指之違章行為（行駛高速公路違規超車
    ），及前揭經警舉發至被告裁處迄原告向本院提起行政訴訟
    之過程等各節，除經本院當庭勘驗民眾檢舉所提供之錄影內
    容外（見本判決附件），並有系爭處分暨送達證書、系爭舉
    發單暨傳真查詢國內各類掛號郵件查單、網路線上服務系統
    －檢舉違規案件、錄影畫面截圖、舉發機關110年7月15日國
    道警一交字第1100000000號函、舉發機關110年5月3日國道
    警一交字第1101702695號函、原告向被告所屬基隆監理站提
    出之交通違規陳述單、原告行政訴訟起訴狀上本院收文章戳
    等證據存卷可稽，是就本案涉及之事實部分應無疑義，而可
    認定。再者，高速公路中穿越虛線之設置，係將高速公路從
    其他車道匯入主線車道之車輛，抑或從主線車道匯出之車輛
    ，與原本行駛在主線車道之車輛予以分隔，俾維護車流交匯
    之行車安全。而依上開勘驗結果，系爭汽車行駛於高速公路
    出口匝道，跨越穿越虛線，並未顯示方向燈；其後又在分別
    通往大同路與通往汐萬路之車道中，由右側通往汐萬路方向
    之車道變換至左側通往大同路之車道，同樣未見方向燈之顯
    示，足見原告均未依規定變換車道之違規事實明確，不容否
    認。
  ㈣原告雖於本件起訴狀上質疑該處標誌與駕駛視野之合理性，
    惟由本院當庭勘驗之影片（及卷附影片截圖）可見原告所指
    之各標線、標誌均甚顯而易見，且影片所示當時係日間、天
    候晴且車流順暢，對於各該標線、標誌更無難見或不可見之
    情形可言，是原告所執主張，實難認為可信。
  ㈤綜上所述，本件原告確於前揭時間，在系爭地點，有行駛高
    速公路違規超車之違規事實，被告依道路交通管理處罰條例
    第33條第1項第4款、第63條第1項第1款、違反道路交通管理
    事件統一裁罰基準及處理細則及違反道路交通管理事件統一
    裁罰基準表之規定，裁處原告罰鍰3,000元，並記違規點數1
    點，並無違誤。原告訴請撤銷為無理由，應予駁回。
六、本件判決基礎已臻明確，兩造其餘攻擊防禦方法及訴訟資料
    ，經本院審核後，或與本案爭點無涉，或對於本件判決結果
    不生影響，爰無庸一一再加論述，爰併敘明。
七、本件第一審裁判費即訴訟費用300元，應由敗訴之原告負擔
    ，而此訴訟費用復已由原告於起訴時繳納，為此爰確定第一
    審訴訟費用如主文第2項所示。
據上論結，本件原告之訴為無理由，依行政訴訟法第98條第1項
前段、第237條之7、第237條之8第1項，判決如主文。
中　　華　　民　　國　　111 　年　　4 　　月　　6 　　日
                  行政訴訟庭　法　官　李謀榮
以上正本係照原本作成。
如不服本判決，應於判決送達後20日內，向本院提出上訴狀並表
明上訴理由（原判決所違背之法令及其具體內容或依訴訟資料可
認為原判決有違背法令之具體事實），其未載明上訴理由者，應
於提出上訴後20日內向本院補提理由書（上訴狀及上訴理由書均
須按他造人數附繕本，如未按期補提上訴理由書，則逕予駁回上
訴），並應繳納上訴裁判費新臺幣750元。
中　　華　　民　　國　　111 　年　　4 　　月　　6 　　日
                              書記官　鄭又綾
附件：
檔案名稱：0000000A00_ATTCH3.avi（畫面時間：2021/01/10自1
4：06：07至14：06：25，播放時間長度共18秒。）
一、勘驗內容：
    畫面時間：14：06：07至14：06：25
    播放時間：00：00：00-00：00：18
    畫面一開始，可見行車紀錄器車輛前方有一輛銀色自用小客
    車(下稱系爭車輛)，行駛於高速公路匝道往汐止出口方向前
    進。於播放時間00：00：01（約畫面時間14：06：08），可
    見畫面中車道右側開始繪有白虛線並逐漸左側擴張，分割成
    單向雙車道，於同一時間，系爭車輛之右後方輪胎位於右側
    車道，並於播放時間00：00：02（約畫面時間14：06：09）
    ，系爭車輛沿著彎道自左側車道完全匯至右側車道行駛，全
    程未顯示右方向燈。約於播放時間00：00：07（約畫面時間
    14：06：15），得清楚見左側車道與右側車道之路面上分別
    寫有「↑往大同路」及「↑往汐萬路」之指示標字。嗣於播
    放時間00：00：13-00：00：18（約畫面時間14：06：20-14
    ：06：25），系爭車輛靠左並逐漸變換至左側車道(即往大
    同路方向之車道)行駛，全程未顯示左方向燈。因行車紀錄
    器車輛仍繼續行駛於系爭車輛之後方，故得清楚見系爭車輛
    之車號為000-0000，畫面隨後結束。
勘驗結束。